【裁判字號】    98,訴,7
【裁判日期】    980119
【裁判案由】    請求撤銷所有權移轉登記
【裁判全文】
臺灣臺南地方法院民事裁定                 98年度訴字第7號
抗  告  人
即  原  告  美商花旗銀行股份有限公司
法定代理人  丙○○
相  對  人
即  被  告  甲○○
            乙○○
上列抗告人因與相對人間請求撤銷所有權移轉登記事件，對於本
院民國98年1月6日所為裁定（98年度訴字第7號），提起抗告，
本院裁定如下：
    主  文
原裁定撤銷。
本件訴訟標的價額為新臺幣貳拾肆萬玖仟玖佰陸拾元，應返還抗
告人即原告裁判費新臺幣壹萬壹仟零貳拾貳元。
抗告費用由相對人負擔。
    理  由
一、按原法院或審判長認抗告為有理由者，應撤銷或變更原裁定
    ，民事訴訟法第490條定有明文。次按訴訟費用如有溢收情
    事者，法院應依聲請並得依職權以裁定返還之，亦為民事訴
    訟法第77條之26第1項所明定。
二、抗告意旨略以：緣抗告人聲請撤銷相對人間之不動產贈與行
    為，以保抗告人之權益，嗣經鈞院以訴訟標的價額為1,271,
    514元為由，命抗告人補繳第一審裁判費新臺幣（下同）11,
    792 元，抗告人業於期限內補繳，然依最高法院97年度第1
    次民事庭會議決議所示，債權人行使撤銷權之目的，在使其
    債權獲得清償，故應以債權人因撤銷權之行使所受利益為準
    ，原則上以債權人主張之債權額，計算其訴訟標的價額；但
    被撤銷法律行為標的之價額低於債權人主張之債權額時，則
    以該被撤銷法律行為標的之價額計算。本件抗告人即債權人
    因撤銷權之行使所受利益為249,960元，是裁判費應為2,650
    元，抗告人前已繳納1,880元，故應僅須補繳770元，原裁定
    認訴訟標的價額為1,271,514元，並命抗告人補繳11,792元
    ，應屬有誤，爰提起抗告，請求撤銷原裁定等語。
三、經查，抗告人以相對人為被告提起本件訴訟，請求撤銷被告
    間之詐害行為，並主張其債權額為249,960元，本院前於98
    年1月6日，以原告請求撤銷之系爭土地公告現值及系爭房屋
    課稅現值共計為1,271,514元為據，認本件訴訟標的價額應
    為1,271,514元，並認第一審裁判費為13,672元，而裁定命
    抗告人於期限內如數補繳。然依最高法院97年度第1次民事
    庭會議決議內容可知，債權人行使撤銷權之目的，在使其債
    權獲得清償，故應以債權人因撤銷權之行使所受利益為準，
    原則上以債權人主張之債權額，計算其訴訟標的價額；但被
    撤銷法律行為標的之價額低於債權人主張之債權額時，則以
    該被撤銷法律行為標的之價額計算，亦即應以「債權人主張
    之債權額」與「被撤銷法律行為標的之價額」中較低者定其
    訴訟標的價額。是以，本件訴訟標的價額應為249,960元，
    其第一審裁判費應為2,650元，原告已向本院繳納13,672元
    ，溢繳11,022元，揆之前揭說明，本院就前述溢收之裁判費
    應予返還，爰依職權裁定如主文所示。
四、依民事訴訟法第490條、第77條之26第1項，裁定如主文。
中    華    民    國    98    年    1     月    19    日
                  民事第一庭  法  官  張婷妮
以上正本係照原本作成。
如不服本裁定應於送達後10日內向本院提出抗告狀，並應繳納抗
告費新臺幣1,000元整。
中    華    民    國    98    年    1     月    19    日
                              書記官  楊建新


司法院資訊處製作；財團法人民間司法改革基金會備份。
